【裁判字號】    88,訴,1026
【裁判日期】    890303
【裁判案由】    損害賠償
【裁判全文】
臺灣嘉義地方法院民事判決  八十八年訴字第一Ｏ二六號
    原      告  丁○○
                己○○
    右  一  人
    法定代理人  戊○○
    被      告  庚○○
                東穩欣運輸股份有限公司
    右  一  人
    法定代理人  丙○○
    被      告  甲  ○
    法定代理人  乙○○
右當事人間請求損害賠償事件，本院判決如左：
    主      文
被告應連帶給付原告丁○○新台幣參拾壹萬柒仟陸佰貳拾肆元，及自民國八十八年八
月十四日起至清償日止按年息百分之五計算之利息。
被告應連帶給付原告己○○新台幣參拾陸萬參仟零柒拾壹元，及自民國八十八年八月
十四日起至清償日止按年息百分之五計算之利息。
原告二人其餘之訴均駁回。
訴訟費用由被告連帶負擔二分之一；餘由原告共同負擔。
本判決第一項於原告丁○○以新台幣壹拾伍仟捌佰元、及本判決第二項於原告己○○
以新台幣壹拾貳萬壹仟元供擔保後，得假執行。
原告二人其餘假執行之聲請均駁回。
    事      實
甲、原告方面：
  一、聲明：被告應連帶給付原告丁○○新台幣（下同）八十萬元，連帶給付原告陳
            鳳娟四十七萬五千元，及均自起訴狀繕本送達被告之翌日起至清償日止
            ，按年息百分之五計算之利息；並願供擔保請准為假執行之宣告。
  二、陳述：被告庚○○係曳引車職業司機，受被告東穩欣運輸股份有限公司（以下
            簡稱東穩欣公司）所僱用，於民國八十七年六月六日凌晨一時許駕駛曳
            引車，與被告甲○所駕自小客車發生碰撞，致搭載被告甲○自小客車之
            原告丁○○、己○○身體多次受有嚴重傷害，被告庚○○所涉刑案部分
            業經本院判決確定，被告庚○○、甲○應依民法第一百八十五條第一項
            之規定負共同侵權行為責任，而被告東穩欣公司應依民法第一百八十八
            條第一項前段之規定與庚○○負連帶責任，爰訴請被告三人連帶賠償之
            金額如下：
      (一)、原告陳惠娟部分：
        １、醫藥費四十萬元（含臉部整型、腿部開刀取出鋼釘之手術費）。
        ２、減少勞動收入二十萬元（每月收入二萬五千元、計八個月不能工作）。
        ３、精神慰撫金二十萬元（身體多處嚴重受傷且臉部已遭毀容）。
      (二)、原告己○○部分：
        １、醫藥費十萬元。
        ２、減少勞動收入十七萬五千元（每月收入二萬五千元、計七個月不能工作
            ）。
        ３、精神慰撫金二十萬元（身體多處受傷且因車禍影響胎兒發育而流產，精
            神上痛苦萬分）。
  三、證據：提出診斷證明書四份、醫藥費收據七份、車資登記表一份為證。
乙、被告方面：
  壹、被告庚○○方面：
    一、聲明：求為判決原告之訴駁回。
    二、陳述：對事實不爭執，惟表示無力償還。
  貳、被告東穩欣公司方面：未於言詞辯論期日到場，惟依其提出之書狀如下：
    一、聲明：求為判決原告之訴駁回。
    二、陳述：東穩欣公司僱用被告庚○○為司機，因庚○○個人之疏失造成事故，
              東穩欣公司也是受害者；景氣低迷，營運已相當困難，雖然東穩欣公
              司有誠意解決，但礙於資金及財務窘困，原告要求龐大賠償費用，非
              東穩欣公司能力所及，而東穩欣所有車輛均有投保強制責任險，一切
              賠償問題應由保險公司出面協調理賠，最後再談後續問題，東穩欣公
              司並非要逃避問題，目前已在籌款處理中。
  參、被告甲○方面：
    未於言詞辯期日到場，亦未提出書狀作何聲明或陳述。
丙、本院依職權調閱本院八十八年度交易字第四Ｏ號過失傷害案卷、本院八十七年度
    禁字第六九號案卷，及依職權向仁友醫院函查原告因車禍所受傷害致不能工作之
    期間。
    理      由
壹、程序方面：
一、原告起訴時，被告甲○業經本院八十七年度禁字第六九號裁定宣告其為禁治產人
    ，依法其監護人為甲○之母親即乙○○，此有上開裁定在卷可按，亦經本院調閱
    上開案卷查明屬實，是原告即應以乙○○為被告甲○之法定代理人，並由乙○○
    代為訴訟行為，本院於訴訟中已命原告補正並由原告補正之，此部分起訴尚無不
    法；又被告東穩欣公司之法定代理人於原告起訴（八十八年六月二十五日）前亦
    已變更為丙○○，有汽車運輸業營業執照在卷可稽，原告仍以前任法定代理人陳
    明發為被告，嗣於本院審理時已更正為丙○○，自無不合。
二、被告甲○、東隱欣公司經合法通知，未於言詞辯論期日到場，核無民事訴訟法第
    三百八十六條各款所列情形，爰依原告之聲請，由其一造辯論而為判決。
貳、得心證之理由：
一、本件原告起訴主張：被告庚○○係被告東穩欣公司僱用之曳引車司機，於八十七
    年六月六日凌晨一時許駕駛曳引車，與被告甲○所駕自小客車發生碰撞，致搭載
    被告甲○自小客車之原告丁○○、己○○身體多次受有嚴重傷害，被告庚○○、
    甲○應負共同侵權行為責任，被告東穩欣公司應依民法第一百八十八條第一項前
    段之規定與庚○○負連帶責任，爰依侵權行為之法律關係訴請被告三人連帶賠償
    原告丁○○八十萬元，及賠償原告己○○四十七萬五千元。被告庚○○則以：其
    無力清償等語；被告東穩欣公司則以：本件車禍係因庚○○個人之疏失所造成，
    東穩欣公司也是受害者，雖然東穩欣公司有誠意解決，但礙於資金及財務窘困，
    原告要求龐大賠償費用，非東穩欣公司能力所及，而東穩欣所有車輛均有投保強
    制責任險，一切賠償問題應由保險公司出面協調理賠，最後再談後續問題等語資
    為抗辯。
二、原告主張被告庚○○受僱於被告東穩欣公司擔任曳引車司機，於八十七年六月六
    日凌晨一時許，駕駛車號ＧＯ－一Ｏ五號曳引車，沿嘉朴公路由水上往太保方向
    行駛，途經該公路永嘉加油站前欲左轉，適有被告甲○駕駛車號ＳＣ－五九四九
    號自小客車附載原告二人及李曉玲、郭明炎，二車相撞肇事致原告二人受有傷害
    等事實，業據原告提出診斷證明書四份為證，且為被告所不爭執，復經本院調閱
    本院八十八年度交易字第四Ｏ號過失傷害案卷查明屬實，自堪信為真實。茲應審
    究者厥為被告庚○○、甲○對此車禍事故是否應均負過失責任？經查：被告庚○○係在酒後其吐氣酒精含量已超過每公升Ｏ．二五毫克（肇事後經測試為每公升
    Ｏ．五二毫克）之情形下，駕駛車號ＧＯ－一Ｏ五號曳引車，沿嘉朴公路由水上
    往太保方向行駛，途經該公路永嘉加油站前欲左轉時，應注意左轉車應禮讓直行
    車先行，而依當時又無不能注意之情事，竟仍貿然左轉，適有被告甲○駕駛車號
    ＳＣ－五九四九號自小客車附載原告二人及李曉玲、郭明炎，由對向即太保往水
    上方向行駛，亦疏未注意車前狀況及採取必要之安全措施，終致閃避不及而撞上
    被告庚○○所駕之曳引車，原告丁○○因而受有左右側腦皮質挫傷、左側創傷性
    氣胸、右側股骨幹骨折、臉部、胸部、腹部多處挫傷等傷害，原告己○○亦因而
    受有頭部外傷併臉部裂傷、左肩胛骨肩峰骨折、右側橈骨骨折、左側橈骨骨折、
    右側第一、二、左側第一、二肋骨骨折等傷害，此有道路交通事故調查報告表一
    份、現場照片四張附於上開刑事卷可稽，依道路交通事故調查報告表所附現場圖
    所示，被告庚○○所駕曳引車被撞及時已橫越在被告甲○行車之車道中央，被告
    甲○之自小客車係攔腰撞上被告庚○○曳引車之中央位置，足見被告庚○○左轉
    車並未禮讓直行之甲○行車先行應負主要過失責任，而被告甲○亦疏未注意車前
    狀況，因而肇事，亦應負次要過失責任。本件經送臺灣省嘉雲區車輛行車事故鑑
    定委員會鑑定結果亦認「庚○○酒醉駕駛曳引車，左轉車未讓直行車先行，為肇
    事主因；甲○駕駛自小客車，未注意車前狀況，為肇事次因。」，有該委員會嘉
    鑑字第八七九四九號鑑定意見書附於刑事偵查卷可參。顯然被告庚○○、甲○對
    本件車禍事故均應負過失責任，且原告所受之傷害與被告庚○○、甲○之過失行
    為間亦有相當因果關係。被告庚○○所涉前開過失傷害犯行，亦經本院刑事庭判
    處有期徒刑一年十月確定（甲○因本件車禍致受有重傷害），此有本院八十八年
    度交易字第四Ｏ號判決在卷可按。
三、按因故意或過失不法侵害他人之權利者，負損害賠償責任；數人共同不法侵害他
    人之權利者，連帶負損害賠償責任；受僱人因執行職務，不法侵害他人之權利者
    ，由僱用人與行為人連帶負損害賠償責任；不法侵害他人之身體或健康者，對於
    被害人因此喪失或減少勞動能力，應負損害賠償責任；不法侵害他人之身體、健
    康者，被害人雖非財產上之損害，亦得請求賠償相當之金額，民法第一百八十四
    條第一項前段、第一百八十五條第一項、第一百八十八條第一項前段、第一百九
    十三條及第一百九十五條第一項分別定有明文。被告庚○○、甲○因過失致原告
    身體受傷害，自應依共同侵權行為之法律關係負連帶賠償責任，而被告東穩欣公
    司係被告庚○○之僱用人，自應依民法第一百八十八條第一項前段之規定，與被
    告庚○○負連帶賠償責任。茲就原告請求之項目及金額，核列如左：
(一)、醫療費部份：
    原告丁○○、己○○分別請求四十萬元、十萬元醫藥費云云，經查：原告丁○○
    僅提出收據二份，合計金額為二萬三千四百三十三元，其中證書費二百元及電話
    費六百四十九元，尚非必要之費用支出，應予剔除，剔除後尚有二萬二千五百八
    十四元，原告丁○○自得向被告求償，逾此範圍之請求，除前述證書費及電話費
    應予剔除外，原告丁○○並未舉證證明其確另有三十七萬六千五百六十七元醫藥
    費用之支出，此部分之請求洵屬無據；原告己○○則提出收據五份（含救護車費
    用收據）為證，合計金額為六萬八千二百三十一元，其中證書費二百元，尚非必
    要之費用支出，應予剔除，剔除後尚有六萬八千零三十一元，原告己○○自得向
    被告求償，逾此範圍之請求，除前述證書費應予剔除外，原告己○○亦未舉證證
    明其確另有三萬一千七百六十九元醫藥費用之支出，此部分之請求亦屬無據。
(二)、不能工作之損害部分：
    原告丁○○、己○○主張渠等每月收入均為二萬五千元，受傷後，分別有八個月
    及七個月不能工作云云，經查：原告二人均未提出證據證明渠等每月工作收入為
    二萬五千元，是渠等該項主張尚難採信，本院仍以行政院所發布之勞工最低基本
    工資即每月一萬五千八百四十元計算其損害，且經本院依職權向嘉義市仁友醫院
    函查原告二人因傷不能工作之時間，亦獲知原告二人均因傷需休養六個月不能工
    作，是原告丁○○、己○○所受不能工作之損害均為九萬五千零四十元，此部分
    之請求，自應准許，逾此部分之請求，均屬無據。
(三)、精神慰撫金部分：
    查原告丁○○因此車禍受有左右側腦皮質挫傷、左側創傷性氣胸、右側股骨幹骨
    折、臉部、胸部、腹部多處挫傷等傷害，原告己○○則受有頭部外傷併臉部裂傷
    、左肩胛骨肩峰骨折、右側橈骨骨折、左側橈骨骨折、右側第一、二、左側第一
    、二肋骨骨折等傷害，原告己○○並因而流產，有嘉義市沈國柱婦產科診所證明
    及收據在卷可按，而原告丁○○為六十八年十二月三十日生，原從事販賣檳榔工
    作，己○○為七十一年七月十九日生，原為巴士站售票員，渠等均適值荳蔻年華
    ，遭此鉅創，身心所受之痛苦，自屬非輕，而被告東穩欣公司自庚○○肇事後，
    從未出面與原告等受害者協商賠償事宜，對原告等受害者而言，無異是二次打擊
    ，本院斟酌實際情況，及兩造之身分、地位，認原告二人各請求賠償二十萬元之
    精神慰撫金，均屬適當，應予准許。
四、綜上所述，原告丁○○請求被告連帶賠償八十萬元及自起訴狀繕本送達被告之翌
    日即八十八年八月十四日（原告補正東穩欣公司為被告後之送達翌日，對共同訴
    訟人有利）起至清償日止按年息百分之五計算之利息，在三十一萬七千六百二十
    四元之範圍內，為有理由，應予准許，逾此範圍之請求，洵屬無據，應予駁回；
    原告己○○請求被告連帶賠償四十七萬五千元及自起訴狀繕本送達被告之翌日即
    八十八年八月十四日起至清償日止按年息百分之五計算之利息，在三十六萬三千
    零七十一元之範圍內，為有理由，應予准許，逾此範圍之請求，洵屬無據，應予
    駁回。
五、原告陳明願供擔保，請准宣告假執行，就其勝訴部分經核無不合，爰酌定相當之
    擔保金額宣告之；至原告敗訴部分，其假執行之聲請亦失所附麗，應併予駁回。
六、本件事證已臻明確，兩造其餘攻擊、防禦方法於本案判決之結果不生影響，爰不
    一一詳為審酌論究，併此敘明。
七、據上論結，本件原告之訴為一部有理由，一部無理由，依民事訴訟法第七十九條
    但書、第八十五條第二項、第三百九十條第二項，判決如主文。
中      華      民      國    八十九    年      三      月     三       日
~B臺灣嘉義地方法院民事庭
~B    法  官  簡源希
右為正本，係照原本作成。
如對本判決上訴須於判決送達後廿日內向本院提出上訴狀
中      華      民      國    八十九    年      三      月     七       日
~B    書記官  陳啟雄


司法院資訊處製作；財團法人民間司法改革基金會備份。
